臺灣高等法院臺南分院民事判決　　95年度上字第187號
上　 訴 人　丙○○
被　上訴人　丁○○
訴訟代理人　甲○○
上列當事人間請求侵權行為損害賠償事件，上訴人對中華民國95
年8月23日臺灣台南地方法院94年度訴字第678號第一審判決提起
上訴，本院於民國96年12月11日言詞辯論終結，判決如下：
    主      文
上訴駁回。
第二審訴訟費用由上訴人負擔。
    事實及理由
一、上訴人（即原告）起訴主張：
  (一)、緣民國（下同）93年10月間，嘉南農田水利會將烏山頭風
      景區親水公園販賣部之經營權公開招標，訴外人林志能（
      原同為本件原審之被告，嗣於本件訴訟進行中與上訴人和
      解後，經上訴人於95年7月12日對之具狀撤回訴訟）邀同
      訴外人乙○○（即本件債權讓與人）合夥，後來由訴外人
      林志能出面代表投標，並順利得標，與嘉南農田水利會簽
      定嘉南農田水利會將烏山頭風景區親水公園販賣部招商經
      營租賃契約書（下稱系爭租賃契約書），租賃期間自94年
      2月1日起至97年1月31日止（見原審卷3至12頁），二人遂
      共同經營清心冰品店。籌備期間，訴外人林志能與乙○○
      約定履約保證金（即押標金）新台幣（下同）1,000,000
      元，及各項器具、裝潢等支出由二人平均分攤，乙○○隨
      即在93年12月14日匯款500,000元，同年12月16日匯款300
      ,000元、94年2月3日匯款300,000元、3月18日匯款100,00
      0元，總計1,200,000元給林志能，以支出合夥之押標金及
      各項生財器具、裝潢等費用。
  (二)、嗣訴外人林志能在沒有事先告知乙○○之情況下，與任職
      嘉南水利會內知情之簡委員、被上訴人丁○○等三人，明
      知林志能與嘉南農田水利會所簽訂之系爭租賃契約書第11
      條規定不得轉租或他借，卻擅自作主將原本設定為餐廳之
      部分轉租給簡委員所介紹亦知情之被上訴人經營，林志能
      與被上訴人進而私下於93年12月27日簽訂烏山頭風景區親
      水公園販賣部租賃契約書（下稱轉租契約書），林志能並
      收取被上訴人所給付之400,000元。
  (三)、94年7月1日前，因林志能對冰品店經營較有經驗，所以基
      於朋友間之互信，有關該冰店之經營主導及款項收支均由
      林志能管理，後來林志能在嘉義市另有投資經營清心冰品
      店，而無心無暇照顧合夥之清心冰品店，於94年6月15日
      就由林志能夫婦二人邀請乙○○口頭商議，是否由乙○○
      接手經營該合夥之清心冰品店，並由乙○○負責該營運盈
      虧且補貼林志能，同時林志能退出合夥，乙○○也立即同
      意，並在林志能太太前給予林志能現金、記帳費用、支票
      補貼伊之退出合夥。事隔多月後又因被上訴人無意繼續營
      運，礙於林志能與伊訂有轉租契約書，後來乙○○雖曾多
      次和林志能商議解決方案，並請林志能訂定讓渡書給乙○
      ○，然而被上訴人沒有誠意，致使林志能明白表示，一切
      依照伊與被上訴人轉租契約書執行。其間被上訴人雖有找
      乙○○商議，然而林志能表示，被上訴人之事由他全權處
      理，被上訴人有事請伊直接找林志能，使得被上訴人在心
      生不滿之情況下，偷偷向嘉南農田水利會檢舉林志能將部
      分攤位私下轉租給被上訴人經營之情形，故嘉南農田水利
      會在95年1月13日發函（95年1月23日嘉南工字第09500002
      59號函）給林志能，表示因林志能違反系爭租賃契約書第
      11條有關不得轉租或他借之規定而解除租賃契約。
  (四)、由於嘉南農田水利會認定系爭承租契約人為林志能，雖然
      林志能已口頭承諾將經營權等讓與予乙○○，但因林志能
      始終不簽訂讓渡書給乙○○，故而嘉南農田水利會要林志
      能出面協調解約。95年1月13日後，乙○○要找被上訴人
      協調時，林志能才心虛將伊與被上訴人私下簽訂之轉租契
      約書影本交付給乙○○，合約上記載林志能私下收受被上
      訴人所給付之400,000元現金並飽入私囊，之後因被告拒
      絕與乙○○協議，及林志能誠信盡失，致使乙○○損失慘
      重。除前開所述已匯給林志能之1,200,000元投資款項均
      付之流水外，另包含被上訴人前所簽立交給林志能以為租
      金給付之12紙面額均為1,000,00元之未兌現支票，金額合
      計共1,200,000元【發票人為被上訴人，付款人被上訴人
      設於大眾銀行新營分行00000000之8號帳號，發票日依序
      為95年2月1日、95年4月1日、95年6月1日、95年8月1日、
      95年10月1日、95年12月1日、96年2月1日、96年4月1日、
      96年6月1日、96年8月1日、96年10月1日、96年12月1日、
      該1,200,000元之支票】，原已由乙○○一同讓與予上訴
      人，然因被上訴人另向台灣嘉義地方法院對林志能提起請
      求返還支票及履約保證金訴訟（案號不詳），為使林志能
      得以與被上訴人達成和解，上訴人已將該12紙支票無償交
      予林志能讓被上訴人取回，以致損失該1,200,000元原可
      追索之支票債權）、乙○○聘請訴外人杜金萩、唐仙妹兩
      名員工所支付之薪資依序為150,000元、200,000元合計35
      0,000元，加上乙○○個人應得之薪資480,000元（乙○○
      原任職保險公司之襄理，為經營該冰品店而辭掉保險工作
      ，起訴狀雖記載乙○○是自94年7月1日起才開始接手經營
      清心冰品店，但乙○○與林志能為合夥關係，自一開始就
      有到店裡去幫忙，所以自94年2月1日起至95年1月13日止
      按乙○○辭職前每個月之薪資為4萬餘元計算之結果，有4
      80,000元之薪資損失），及乙○○遭解約後之名譽上非財
      產損失320,000元，合計3,550,000元。
  (五)、綜上所述，被上訴人因承租後之經營狀況不佳，反悔不想
      承租，遭訴外人林志能不同意終止契約，反以此向嘉南農
      田水利會檢舉林志能未經該會同意轉租他人（即被上訴人
      ），致使該會終止與林志能之租約，使得林志能與乙○○
      原先投資在該園內之設備器具盡付之流水，顯係以故意之
      方式侵害乙○○之權利，依據民法第184條第1項前段、第
      185條及最高法院變字第1號判例之規定，被上訴人應對乙
      ○○負損害賠償責任，而乙○○已於95年5月3日將其對被
      上訴人之請求權讓與予上訴人以抵償乙○○欠上訴人之債
      務，為此依據民法第184條第1項前段、第185條及司法院
      變字第1號判例、民法第294條、第297條債權讓與契約，
      及依據民法第226條、第249條第2款、第250條、第260條
      之規定，聲明請求：【(1)被上訴人應給付上訴人3,500,00
      0元，及自林志能與被上訴人私下簽約轉租侵害乙○○權
      利之日即93年12月27日起至清償日止，按年利率百分之5
      計算之利息。(2)願供擔保請准宣告假執行。(3)訴訟費用由
      被上訴人負擔。】。原審判決駁回上訴人之訴及假執行之
      聲請，自有未合。上訴人爰於95年9月18日具狀聲明上訴
      ，請求上開乙○○已匯給林志能之1,200,000元投資款項
      、乙○○損失1,200,000元原可以追索之12紙面額均為1,0
      00,00元之未兌現支票債權、乙○○聘請訴外人杜金萩、
      唐仙妹兩名員工所支付之薪資計350,000元、及乙○○個
      人應得之一年薪資損失，乙○○遭解約後之名譽、信用之
      非財產損失共600,000元，合計共3,350,000元，但減縮請
      求為2,000,000元，而上訴聲明請求：【(1)被上訴人應給
      付上訴人2,000,000元，及自93年12月27日起至清償日止
      ，按年利率百分之5計算之利息。(2)願供擔保請准宣告假
      執行。(3)第一、二審訴訟費用由被上訴人負擔。】。嗣上
      訴人於96年10月8日、96年12月11日具狀擴張上訴請求，
      依據民法第184條第1項前段、第185條及司法院變字第1號
      判例、債權讓與契約，及依據民法第226條、第249條第2
      款、第250條、第260條、票據法第28條第2、3項、126條
      、第13條之規定，請求被上訴人給付上訴人上述已匯給林
      志能之1,200,000元投資款項、上開支票無償交予林志能
      讓被上訴人取回，以致損失該1,200,000元原可追索之票
      據債權、乙○○聘請訴外人杜金萩、唐仙妹兩名員工所支
      付之薪資計350,000元，乙○○個人應得之薪資240,000元
      ，及乙○○遭解約後之名譽上非財產損失10,000元，合計
      3,000,000元，而擴張上訴聲明請求：【(1)被上訴人應給
      付上訴人3,000,000元，及自起訴狀繕本送達被上訴人之
      翌日起至清償日，其中票款1,200,000元部分依年息百分
      之6計算之利息，其餘1,800,000元部分依年息百分之5計
      算利息。(2)願供擔保聲請宣告假執行。(3)第一、二審訴訟
      費用由被上訴人負擔。】。【本院按：上訴人於原審聲明
      請求：被上訴人應給付上訴人3,500,000元，及自93年12
      月27日起至清償日止，按年利率百分之5計算之利息；嗣
      於95年9月18日具狀聲明上訴聲明減縮請求被上訴人應給
      付上訴人2,000,000元，及自93年12月27日起至清償日止
      ，按年利率百分之5計算之利息；復於96年10月8日、96年
      12月11日具狀擴張上訴請求被上訴人應給付上訴人3,000,
      000元，及自起訴狀繕本送達被上訴人之翌日起至清償日
      ，其中票款1,200,000元部分依年息百分之6計算之利息，
      其餘1,800,000元部分依年息百分之5計算利息。依民事訴
      訟法第255條第1項第3款規定，應予准許，合先敘明。】
      。並補充陳述：
    1.93年12月27日，林志能與被上訴人偷偷地簽轉租契，由於
      乙○○在民國93年12月14日、12月16日，早已匯款500,00
      0元、300,000元至清心冰品店林志能帳戶合夥，被上訴人
      在前早知乙○○與林志能合夥，否則他們可以合夥，不必
      冒被解約風險偷偷地訂轉租契約，依民法債編第668、679
      、681、690條，票據法第126、13條，最高法院64年台上
      字第1923判例：合夥關係存續中，執行合夥事業之合夥人
      為其他合夥人之代表，其為合夥取得之物及權利，亦屬合
      夥人全體公同共有。被上訴人預先簽發12張各100,000元
      共1,200,000元租金支票給林志能，林志能早以口頭無書
      面向乙○○退夥而轉讓給乙○○，之後乙○○再轉讓給丙
      ○○存入銀行，卻全部退票。
    2.縱使被上訴人有向林志能解約，在乙○○不知情亦不同意
      下，該解約依上述法令規定，對乙○○無效。被上訴人、
      林志能不但違反系爭轉租契約書第7項記載，應依系爭轉
      租契約書第3、4項負連帶賠償全部損害及損失，至於林志
      能與乙○○之間合夥、退夥的契約行為，依法令只需符合
      民法第153條互相意思表示一致即可生效，不必履行書面
      記載、登記…等方式，被上訴人、林志能在接獲原審之起
      訴狀紙、存證信函，並在林志能具結作證至今無任何異議
      ，可知林志能早以口頭無書面向乙○○退夥、轉讓。
    3.被上訴人以故意或重大過失行為，及違反善良風俗方法，
      不法侵害乙○○投資繼續經營之權利，被上訴人應負損害
      賠償責任：原審95年8月9日言詞辯論筆錄第5頁末段林志
      能具結作證：「被上訴人本來在裡面的餐廳有做過，後來
      沒有做，他透過水利會的人來跟我說，…」、第6頁第8-1
      1行：「後來我就收到水利會的解約公文，因為公文裡面
      附有一張租賃契約書，租賃契約書只有我與被上訴人有，
      我有去問過水利會的股長，他們也跟我證實說是被上訴人
      檢舉的」、第7頁第6-8行：「被上訴人所使用地方水利會
      已經蓋好的餐廳，解約對他沒有損害，不像我與乙○○有
      另外投資設置其他建築跟家具，解約對我與乙○○損失很
      大」、第7頁第14-15行：「被上訴人不想繼續做下去是全
      水利會的人都知道，因為被上訴人有在報紙上刊登頂讓的
      廣告」、第7頁倒數第3-4行：「我與被上訴人簽約的日期
      就是與水利會簽約的日期（民國93年12月27日）」。由於
      被上訴人與林志能是要好朋友；且長年租店面經營餐飲業
      ，而水利會的租賃契約與市面所售定型式租賃契約的內容
      一樣，若承租人未經出租人承諾而轉租，將被終止契約及
      沒收保證金或押金（補述壹狀時附證），何況被上訴人之
      前曾在水利會裡面餐廳做過，後來沒有做，之後再跟林志
      能訂立轉租販賣部餐廳經營，因虧損不想做，為拿回160
      萬元保證金及支票租金向水利會檢舉，這些違法、不道德
      行為致乙○○合夥冰品店投資付之一炬及被沒收保證金，
      不但歸責於被上訴人以故意或重大過失行為，及違反善良
      風俗方法，不法侵害乙○○投資繼續經營之權利，被上訴
      人應負損害賠償責任，何況被上訴人與林志能、乙○○合
      夥之工作場所緊鄰；且在一起工作一年多，乙○○在93年
      12月14日、12月16日，早已匯款500,000元、300,000元至
      清心冰品店林志能帳戶合夥，被上訴人在前早知乙○○與
      林志能合夥，否則他們可以合夥，不必冒偷訂轉租。
    4.被上訴人應賠償丙○○2,990,000元、乙○○10,000元；
      及依5%計算之利息：本件被上訴人對上訴人乙○○侵權之
      損害賠償，乙○○不可讓與名譽及信用損失10,000元，其
      餘之乙○○於本案投資，電匯1,200,000元，自付員工350
      ,000元，被上訴人預開1,200,000元已被銀行退票，一年
      作白工之損失240,000元，合計2,990,000元之債權，乙○
      ○已民法第294條第1項前段、第297條讓讓與上訴人丙○
      ○，依最高法院42年台上248號判例，不以被上訴人即債
      務人另立書據或承認為其要件。而以上除1,200,000元被
      銀行退票為所失利益外，其餘均為所受損害上訴人可擇一
      向被上訴人或林志能請求連帶損害賠償全部損害及損失，
      最高法院19年上字第1202號判例可資參照。而被上訴人為
      支票之發票人及債務人，應依票據法第126、13條支票文
      義擔保支付，亦不得以自己與執票人（即上訴人）之前手
      間所存抗辯事由對抗執票人。
    5.最高法院例變字第一號判例，早年為司法院66年例變字第
      一號判例: 依法院組織法第57條，判例之編制、變更為最
      高法院民事庭或刑事庭會議決議後，報請司法院備查。此
      判例早年為司法院66年例變字第一號判例，被上訴人與林
      志能對上訴人共同侵權之連帶賠償損害，請求權基礎為民
      法第184條、第185條、司法院66年例變字第一號判例、最
      高法院66年度台上字第2115號判例、67年度台上字第1737
      號判例，見附証一A、B、C紅色打ˇ及劃紅線之說明。
    6.1,200,000元租金支票: 此票款為被上訴人簽發給林志能
      ，被上訴人與林志能以故意或重大過失行為，及違反善良
      風俗方法偷偷地簽轉租契約，之後再由被上訴人向嘉南水
      利會檢舉被解約，不法侵害乙○○投資經營之權利，後來
      林志能轉讓票款給乙○○，再轉讓給丙○○，依票據法第
      126、13條，最高法院21年度上字第739號判例、49年度台
      上字第678號判例，被上訴人必須給付丙○○，見附証二
      紅色打ˇ之說明。
二、被上訴人（即被告）則辯稱：
  (一)、被上訴人對於在93年12月27日向訴外人林志能承租烏山頭
      風景區親水公園C區販賣部，租期自94年2月1日起至97年1
      月31日止共3年，約定租金每月50,000元，每2個月繳納租
      金一次，並由被上訴人於締約時繳交現金400,000元給林
      志能，被上訴人已依約交付林志能租期內所有繳租支票，
      並給付400,000元履約保證金，惟林志能與嘉南農田水利
      會之租約，因經該會於95年1月13日發函解約而不存在，
      嗣後被上訴人因無法按租賃目的為使用收益，於95年1月2
      0日發函向林志能終止租約之事實，為兩造所不爭。
  (二)、依上訴人所述，倘林志能一開始向嘉南農田水利會承租時
      即邀訴外人乙○○合夥，並向乙○○取得1,200,000元，
      復轉租予被上訴人而取得租金及履約保證金達1,000,000
      元，嗣由乙○○取得退夥現金、記帳費用、支票補貼（上
      訴人未敘明金額），則林志能在本件投資完全未出資且從
      中獲利，另被上訴人與林志能之租約經終止後，應將卷附
      支票12張返還，竟林志能將之交予乙○○，由起訴狀得知
      林志能向乙○○陳述與被上訴人之爭議由伊全權處理，惟
      林志能向被上訴人陳述之事實則為所有爭議已委由乙○○
      全權處理，致被上訴人在受害狀況下，亦不知乙○○為林
      志能所騙，與乙○○無法就如何返還租金支票乙事達成協
      議。
  (三)、上訴人主張其係依據侵權行為損害賠償請求權提起本件訴
      訟，然其並未敘明究竟何種權利受到侵害，其主張容有未
      洽。況侵權行為損害賠償請求權之權利內涵，係以回復原
      狀為原則，金錢賠償為例外，債權人得請求金錢賠償者，
      應以法律另有規定為限，如民法第214、215條之規定。原
      告主張求償之金額尚包括精神慰撫金，而精神慰撫金之請
      求，以法律有特別規定者為限，上訴人既未表明其受害之
      權利，即無法判斷法律有無得請求之特別規定，是其主張
      亦無可採。
  (四)、原審判決駁回上訴人之訴及假執行之聲請，並無不合。答
      辯聲明：【(1)請求駁回上訴人之上訴及假執行之聲請。(2)
      如受不利判決，願供擔保請准宣告免為假執行。(3)第一、
      二審訴訟費用由上訴人負擔。】。
      並補充辯稱：
    1.上訴人依民法第184、185、195條請求損害賠償部分必被
      上訴人有故意或過失，不法侵害上訴人之權利始構成要件
      ，乙○○遭侵害者僅為對林志能可主張合約契約所生之請
      求權，係屬債權，被上訴人與乙○○並未合約，被上訴人
      不必對上訴人負其與林志能間之債權是否能受清償利益之
      責任。且上訴人亦未能舉證被上訴人如何背於善良風俗或
      專以損害債權人為目的而對上訴人有任何認為侵權行為，
      因此上訴人此部分請求為無理由。且乙○○告訴被上訴人
      詐欺部分已不起訴確定（見本院卷112至114頁之臺灣臺南
      地方法院檢察署檢察官95年度營偵字第1060號不起訴處分
      書）。
    2.被上訴人不知訴外人林志能與嘉南水利會之系爭租賃契約
      ，因林志能違反約定而轉租之事實，並非被上訴人向嘉南
      水利會檢舉，被上訴人否認檢舉事實，檢舉人為案外人陳
      建至（住台南市○○路368號）向嘉南水利會觀光股長黃
      龍旗（住台南市○○街25號）檢舉，此可傳證人陳建至及
      黃龍旗作證。
    3.上訴人依民法第226、248、249、250條請求權利部分必上
      訴人與被土訴人之間存有債權債務關係，上訴人始得主張
      權利，因乙○○與被上訴人間並無任何契約上約定自無依
      據上述條文向被上訴人主張任何權利，而上訴人主張其受
      讓自乙○○，自亦不得向被上訴人主張權利。
    4.上訴人另以票據法第126、13條請求部分，上訴人並未提
      出被上訴人簽發支票，而依票據法律關係向被上訴人請求
      侵權行為損害賠償亦無理由。
    5.乙○○投資林志能前後匯1,200,000元，乙○○給付員工3
      50,000元，名譽與信用損失10,000元近一年做白工之損失
      240,000元，係乙○○與其合夥人林志能間之事，與被上
      訴人並無任何因果關係，至於被上訴人預開三年支票租金
      共1,200,000元開給林志能，因林志能與被上訴人間租約
      已解除，被上訴人向林志能取回12張每張100,000元之支
      票，此有被上訴人與林志能間95年7月17日和解書可證（
      見本院卷110頁），因此1,200,000元支票係被上訴人訂約
      時開給林志能預付租金，因解除租約當然票款未付，與上
      訴人無關，上訴人據此而認為乙○○信用及名譽損失亦無
      理由。
三、兩造不爭執事項：
    1.被上訴人與林志能於93年12月27日就烏山頭風景區親水公
      園Ｃ區販賣部訂立系爭轉租契約書，並有系爭轉租契約書
      一紙為憑（見原審卷17頁）。
    2.林志能與嘉南農田水利會的系爭租賃契約（見原審卷8至1
      2頁）經該會於95年1月13日發函解約而不存在（原審卷20
      頁）。
    3.上訴人主張乙○○匯款1,200,000元給林志能之事實被告
      不爭執，並有銀行匯款回條為證（見原審卷13至16頁）。
    4.被上訴人對上訴人主張乙○○曾於95年5月3日為債權讓與
      通知之事實不爭執。（見原審卷18至19頁之高雄42支郵局
      95年5月3日存證信函及95年5月4日、95年5月11日郵件回
      執）
    5.被上訴人因嘉南農田水利會解除與林志能之合約，而於95
      年1月20日發函向林志能終止系爭轉租契約。
四、本院判斷：本件上訴人主張：「93年10月間，其與訴外人乙
    ○○合夥，由上訴人出面標得嘉南農田水利會烏山頭風景區
    親水公園販賣部之經營權，而與嘉南農田水利會訂立系爭租
    賃契約書，租賃期間自94年2月1日起至97年1月31日止，二
    人遂共同經營清心冰品店。籌備期間，訴外人林志能與乙○
    ○約定履約保證金（即押標金）1,000,000元，及各項器具
    、裝潢等支出由二人平均分攤，乙○○隨即在93年12月14日
    起至94年3月18日止匯款總計1,200,000元給林志能，以支出
    合夥之押標金及各項生財器具、裝潢等費用。嗣訴外人林志
    能在沒有事先告知乙○○之情況下，與知情之被上訴人丁○
    ○，明知林志能與嘉南農田水利會所簽訂之系爭租賃契約書
    第11條規定不得轉租或他借，卻擅自作主將原本設定為餐廳
    之部分轉租給被上訴人經營，林志能與被上訴人進而私下於
    93年12月27日簽訂轉租契約。嗣林志能在嘉義市另有投資經
    營清心冰品店，而無心無暇照顧合夥之清心冰品店，於94年
    6月15日就由林志能夫婦二人邀請乙○○口頭商議，是否由
    乙○○接手經營該合夥之清心冰品店，並由乙○○負責該營
    運盈虧且補貼林志能，同時林志能退出合夥，乙○○也立即
    同意，並在林志能太太前給予林志能現金、記帳費用、支票
    補貼伊之退出合夥。事隔多月後又因被上訴人無意繼續營運
    ，礙於林志能與伊訂有轉租契約書，後來乙○○雖曾多次和
    林志能商議解決方案，並請林志能訂定讓渡書給乙○○，然
    而被上訴人沒有誠意，致使林志能明白表示，一切依照伊與
    被上訴人轉租契約書執行，使得被上訴人在心生不滿之情況
    下，偷偷向嘉南農田水利會檢舉林志能將部分攤位私下轉租
    給被上訴人經營之情形，故嘉南農田水利會在95年1月13日
    發函給林志能，表示因林志能違反系爭租賃契約書第11條有
    關不得轉租或他借之規定而解除租賃契約。被上訴人因承租
    後之經營狀況不佳，反悔不想承租，遭訴外人林志能不同意
    終止契約，反以此向嘉南農田水利會檢舉林志能未經該會同
    意轉租他人（即被上訴人），致使該會終止與林志能之租約
    ，使得林志能與乙○○原先投資在該園內之設備器具盡付之
    流水，顯係以故意之方式侵害乙○○之權利，而因乙○○負
    欠上訴人債務，乙○○曾95年5月3日將該對被上訴人之債權
    讓與上訴人，爰依民法第184條第1項前段、第185條及司法
    院變字第1號判例、債權讓與契約，及依據民法第226條、第
    249條第2款、第250條、第260條、票據法第28條第2、3項、
    第126條、第13條之規定，請求被上訴人給付上訴人上述乙
    ○○已匯給林志能之1,200,000元投資款項、上開支票無償
    交予林志能讓被上訴人取回，以致損失該1,200,000元原可
    追索之票據債權、乙○○聘請訴外人杜金萩、唐仙妹兩名員
    工所支付之薪資計350,000元，乙○○個人應得之薪資240,0
    00元，及乙○○遭解約後之名譽上非財產損失10,000元，合
    計3,000,000元及其利息」等語。被上訴人則以前詞置辯。
    則本件應審酌者為：(一)、被上訴人於本件中有無侵害訴外人
    乙○○之權利？如有，係侵害乙○○何種權利？上訴人得否
    依據債權讓與契約、民法第184條第1項前段、第185條及司
    法院變字第1號判例請求被上訴人賠償其損害？(二)、上訴人
    得否依據債權讓與契約及民法第226條、第249條第2款、第2
    50條、票據法第126條、第13條之規定請求被上訴人賠償？
    茲分述如下：
  (一)、被上訴人於本件中有無侵害訴外人乙○○之權利？如有，
      係侵害乙○○何種權利？上訴人得否依據債權讓與契約、
      民法第184條第1項前段、第185條及司法院變字第1號判例
      請求被上訴人賠償其損害？
    1.按故意或過失，不法侵害他人之權利者，負損害賠償之責
      任。民法第184條第1項前段定有明文。而侵權行為之構成
      要件，於客觀要件須包括加害人之加害行為、行為須不法
      、須侵害權利、須發生損害、及加害行為與損害間有因果
      關係等要件，主觀上則須有故意或過失即意思責任，若係
      缺少其中任一要件，即不構成侵權行為。又債權既屬權利
      ，即應受尊重，第三人如加侵害，雖非不可成立侵權行為
      ，然仍應依侵害對象而有不同，若第三人之行為，至債務
      人不為給付，是屬債務人之不履行債務，應由債務人自負
      其責，亦即債權人之債權僅其客體（債之標的）變更，並
      未消滅，此時第三人侵害者乃「債權不能受清償之利益」
      ，須限於第三人以背於善良風俗之方法為之，或專以損害
      債權人之債權為目的，始可成立侵權行為。
    2.查本件上訴人主張其侵權行為損害賠償請求權係於95年5
      月3日受讓自訴外人乙○○，而依上訴人之主張：訴外人
      乙○○與林志能間對於烏山頭風景區親水公園販賣部之經
      營權成立有合夥契約，而於93年10月間由林志能出面代表
      投標，並順利得標，與嘉南農田水利會簽定系爭租賃契約
      書，租賃期間自94年2月1日起至97年1月31日止（見原審
      卷3至12頁），因為訴外人林志能將上述烏山頭風景區親
      水公園販賣部餐廳部分於93年12月27日違法轉租予被上訴
      人，致訴外人林志能與嘉南農田水利會間租賃關係遭嘉南
      農田水利會以訴外人林志能違法轉租為由而於95年1月13
      日解除等語，則訴外人乙○○遭侵害者僅為其對訴外人林
      志能可主張基於合夥契約所生之請求權，經核該請求權係
      屬債權，依上所述，被上訴人侵害乙○○者要僅為「債權
      不能受清償之利益」。
    3.證人即訴外人林志能於原審證稱：「（法官問：為何會去
      與丁○○簽租賃契約？）答：這個在開標之前就都已經有
      談過了，丁○○本來在裡面的餐廳有做過，後來沒有做，
      他透過水利會的人來跟我說，我想說我對餐廳不在行，如
      果當二房東也不錯，對公司也比較有利，得標後丁○○有
      再來跟我談，我就同意了。乙○○對這件事情開始不是很
      清楚，我只有跟他說如果分租出去對公司比較有利，但因
      為當時還沒有跟丁○○談好，所以並沒有跟他表示說有要
      分租給誰，但是後來就知道了，因為我要付給水利會的租
      金是10萬元，而丁○○每個月給我的租金是5萬元，所以
      我們實際支出的租金只要5萬元，這個我太太每個月都有
      記載在帳簿上，也有把帳簿給乙○○看，所以乙○○應該
      知道這件事情。丁○○經營不久之後營運狀況不好就不想
      做了，來跟我說想解約，我說我與水利會的契約是三年，
      他解約對我不利，所以我不同意，後來我就收到水利會的
      解約公文，因為公文裡面有附一張租賃契約書，租賃契約
      書只有丁○○與我有，所以我就想說是他檢舉的，我有去
      問過水利會的股長，他們也跟我證實說是丁○○去檢舉的
      」等語（見原審卷65、66頁之95年8月9日言詞辯論筆錄）
      。經核證人林志能之證言，尚難認被上訴人向訴外人林志
      能承租烏山頭風景區親水公園販賣部餐廳部分，係以背於
      善良風俗之方法為之，或專以損害債權人之債權為目的。
      且被上訴人辯稱：「不知訴外人林志能與嘉南水利會之系
      爭租賃契約，因林志能違反約定而轉租之事實，並非被上
      水利會觀光股長黃龍旗檢舉，此可傳證人陳建至及黃龍旗
      作證」等語；雖證人林志能於原審證稱：「上訴人丁○○
      經營不久之後營運狀況不好就不想做了，來跟我說想解約
      ，我說我與水利會的契約是三年，他解約對我不利，所以
      我不同意，後來我就收到水利會的解約公文，因為公文裡
      面有附一張租賃契約書，租賃契約書只有丁○○與我有，
      所以我就想說是他檢舉的，我有去問過水利會的股長，他
      們也跟我證實說是丁○○去檢舉的」等語，已如上述，惟
      林志能與被上訴人間就本件所訂之系爭系爭轉租契約而生
      糾紛並由被上訴人向原審對林志能起訴請求返還系爭支票
      及履約保證金事件之民事訴訟（原審95年度訴字第102號
      ，及另件不詳案號之民事訴訟，見原審卷37頁），故林志
      能難免為不利被上訴人之證詞而證稱係被上訴人向嘉南水
      利會檢舉林志能違反約定而轉租乙事。縱認被上訴人即使
      有為了達到提早與訴外人林志能解約之目的，而檢舉訴外
      人林志能違法轉租，亦僅被上訴人與訴外人林志能間之關
      係，尚難認係專以損害訴外人乙○○之債權為目的。且乙
      ○○告訴被上訴人詐欺部分已不起訴確定（見本院卷112
      至114頁之臺灣臺南地方法院檢察署檢察官95年度營偵字
      第1060號不起訴處分書）。該不起訴處分理由認被上訴人
      自始均未與告訴人乙○○接洽，並無對乙○○施用詐術之
      行為，使乙○○為交付財物行為，因而認被上訴人未成立
      詐欺犯行，尤難認被上訴人有任何背於善良風俗或專以損
      害債權人為目的而對乙○○有任何侵權行為。至於被上訴
      人聲請本院傳訊證人陳建至及黃龍旗作證，以證明非被上
      訴人向嘉南水利會檢舉林志能違反約定而轉租乙事，本院
      認不影響本件之結果，無再傳證人陳建至及黃龍旗作證之
      必要，併予敘明。
    4.依上所述，上訴人既無法舉證證明被告有以背於善良風俗
      之方法侵害訴外人乙○○之債權，或具有專以損害訴外人
      乙○○之債權為目的之侵害行為，則自難認訴外人乙○○
      對被上訴人得依據民法第184條第1項前段、第185條及司
      法院變字第1號判例請求被上訴人賠償其損害，從而，訴
      外人乙○○既無此權利，則上訴人主張其受讓自訴外人乙
      ○○，自亦不得向被上訴人主張，故上訴人此部分之請求
      ，自屬無理。
    5.又上訴人主張被上訴人對乙○○侵權之損害賠償，其中之
      名譽及信用損失10,000元部分，依民法第195條第1、2項
      規定，係乙○○專有之債權依民法第195條第1、2項前段
      規定而不可讓與，故縱認乙○○對被上訴人有此項債權，
      亦不得讓與上訴人，質言之，上訴人亦不得向被上訴人請
      求此部分乙○○之名譽及信用損失10,000元。
  (二)、上訴人得否依據債權讓與契約及民法第226條、第249條第
      2款、第250條、票據法第126條、第13條之規定請求被上
      訴人賠償？
    1.按因可歸責於債務人之事由，致給付不能者，債權人得請
      求賠償損害。前項情形，給付一部不能者，若其他部分之
      履行，於債權人無利益時，債權人得拒絕該部之給付，請
      求全部不履行之損害賠償；定金，除當事人另有訂定外，
      適用左列之規定：二契約因可歸責於付定金當事人之事由
      ，致不能履行時，定金不得請求返還；當事人得約定債務
      人於債務不履行時，應支付違約金。違約金，除當事人另
      有訂定外，視為因不履行而生損害之賠償總額。其約定如
      債務人不於適當時期或不依適當方法履行債務時，即須支
      付違約金者，債權人除得請求履行債務外，違約金視為因
      不於適當時期或不依適當方法履行債務所生損害之賠償總
      額。民法第226條、第249條第2款、第250條分別定有明文
      ，經核上述條文均僅於原本即存有債權債務關係之兩造當
      事人間，始得主張權利。
    2.經查，依據本件上訴人之主張，其並未主張訴外人乙○○
      與被上訴人間原本存有何種債權債務關係，依上所述，民
      法第226條、第249條第2款、第250條等條文均僅於原本即
      存有債權債務關係之兩造當事人間，始得主張權利，因此
      ，訴外人乙○○自無從依據上述條文向被上訴人主張權利
      ，而上訴人既主張其受讓自訴外人乙○○，自亦不得向被
      上訴人主張。
    3.至於被上訴人預開三年支票租金共1,200,000元開給林志
      能（見原審卷21至24頁之支票計12張），因林志能與被上
      訴人間租約既已於95年1月20日發函向林志能終止系爭轉
      租契約，為兩造所不爭，被上訴人向林志能已取回系爭12
      張每張100,000元之支票，現由被上訴人持有中，亦為上
      訴人所不爭，並有被上訴人與林志能間95年7月17日和解
      書可證（見本院卷110頁），因此，系爭每張100,000元支
      票10張，合計1,200,000元支票係被上訴人訂約時開給林
      志能預付租金，因解除租約當然票款未付，與上訴人及乙
      ○○無關，自不得向被上訴人請求。且系爭12張支票計1,
      200,000元既在被上訴人持有中，上訴人既非執票人，自
      無票據法第126條、第13條規定票據抗辯權之行使問題，
      亦不得本於票據法律關係而向被上訴人請求票款1,200,00
      0元。
五、綜上所述，原告依據民法第184條第1項前段、第185條及司
    法院變字第1號判例，以及民法第226條、第249條第2款、第
    250條、第260條、票據法第28條第2、3項、第126條、第13
    條之規定，暨民法第294條、第297條債權讓與之法律關係，
    請求被上訴人給付上訴人上述已匯給林志能之1,200,000元
    投資款項、上開支票無償交予林志能讓被上訴人取回，以致
    損失該1,200,000元原可追索之支票債權、乙○○聘請訴外
    人杜金萩、唐仙妹兩名員工所支付之薪資計350,000元、乙
    ○○個人應得之薪資240,000元、及乙○○遭解約後之名譽
    上非財產損失10,000元，合計3,000,000元，及自起訴狀繕
    本送達被上訴人之翌日起至清償日止，其中票款1,200,000
    元部分依年息百分之6計算之利息，其餘1,800,000元部分依
    年息百分之5計算利息，自無理由，應予駁回。其陳明願供
    擔保聲請假執行，亦失所附麗，應一併駁回。原審判決駁回
    其訴及假執行之聲請，核無不合。上訴意旨仍執前詞指摘原
    判決不當，聲明廢棄改判，為無理由，應予駁回。
六、本案事證已臻明確，兩造其餘攻擊防禦方法及舉證，核與判
    決結果無影響，毋庸審酌之，附此敘明。
七、據上論結，本件上訴為無理由，依民事訴訟法第449條第1項
    、第78條，判決如主文。
中　　華　　民　　國　　96　　年　　12　　月　　25　　日
　　　　　　　　　民事第一庭    　審判長法　官　林金村
　　　　　　　　　　　　　　　　        法　官  張世展
　　　　　　　　　　　　　　　　        法　官  胡景彬
上為正本係照原本作成。
上訴人如對本判決上訴，須於判決送達後20日內向本院提出上訴
狀，未表明上訴理由者，應於上訴後20日內，向本院提出理由書
（須附繕本）。依法須繳納裁判費並應委任律師為訴訟代理人，
始得上訴。
中　　華　　民　　國　　96　　年　　12　　月　　25　　日
　　　　　　　　　　　　　　　　　　　　書記官　趙玲瓏
【附記】
民事訴訟法第466條之1：
(1)對於第二審判決上訴，上訴人應委任律師為訴訟代理人。但上
  訴人或其法定代理人具有律師資格者，不在此限。
(2)上訴人之配偶、三親等內之血親、二親等內之姻親，或上訴人
  為法人、中央或地方機關時，其所屬專任人員具有律師資格並
  經法院認為適當者，亦得為第三審訴訟代理人。
民事訴訟法第466條之2：
　上訴人無資力委任訴訟代理人者，得依訴訟救助之規定，聲請
  第三審法院為之選任律師為其訴訟代理人。
